臺灣臺中地方法院刑事判決　　　　　 94年度中簡上字第556號
上　訴　人　臺灣臺中地方法院檢察署檢察官
上　訴　人　乙○○
即　被　告
　　　　　　　　　　號2樓
上列上訴人因傷害案件，對於中華民國九十四年七月一日本院臺
中簡易庭所為第一審判決（九十四年度中簡字第一三三四號）提
起上訴（原聲請簡易判決處刑案號：九十四年度偵字第六四一四
號），本院管轄第二審合議庭判決如下：
    主  文
上訴駁回。
    犯罪事實及理由
一、本案經本院審理結果，認第一審簡易判決認事用法及量刑均
    無不當，應予維持，並引用第一審判決書記載之犯罪事實、
    證據及理由。
二、上訴人即被告乙○○上訴意旨略以：伊係遭告訴人甲○持雨
    傘追打，嗣伊遭甲○以雨傘打到頭部後，伊轉身甲○又持雨
    傘打過來，伊下意識為了保護自己，就用手擋掉並打飛甲○
    所持之雨傘，該雨傘傘把就勾住甲○的嘴巴，伊係正當防衛
    云云，惟查：
（一）告訴人甲○受有下唇創傷性撕裂傷、牙齒上顎左右正中門
      齒牙冠斷裂、右側側門齒鬆動等情，此有國軍臺中總醫院
      附設民眾診療服務處之診斷證明書一紙及病歷紀錄單二紙
      在卷可稽，衡諸告訴人所受之傷害非輕，足徵其遭受攻擊
      之力道甚重，又人體嘴部苟非刻意開啟，欲致雨傘傘把勾
      住實屬不易，且苟雨傘傘把勾住嘴部，則因勾拉之力量，
      所受之傷害應係單側，惟告訴人之嘴部係上下方均受有傷
      害，是其所受之傷勢顯與遭雨傘傘把勾住不符，再苟該雨
      傘係遭打飛後始勾住告訴人，則該雨傘既遭打飛，其脫離
      持有後之擊打力道應已減弱，衡情亦無致告訴人受有牙冠
      斷裂等嚴重傷害之可能，是依告訴人前揭所受之傷勢判斷
      ，被告所辯告訴人之傷害係遭雨傘傘把勾住一節，要與事
      實不符。
（二）按正當防衛必須對於現在不法之侵害始得為之，侵害業已
      過去，即無正當防衛可言。至彼此互毆，又必以一方初無
      傷人之行為，因排除對方不法之侵害而加以還擊，始得以
      正當防衛論。查被告固迭於本院供稱：伊係先遭告訴人持
      雨傘毆打頭部並致伊頭部紅腫云云，惟此為告訴人所否認
      ，且被告亦供稱：此部分伊並未就醫等語（本院卷第五十
      頁），是被告所辯遭告訴人不法侵害一節，已屬無據，況
      告訴人所受之傷害非輕已如前述，故被告攻擊告訴人之行
      為，自非基於防衛意思之單純防衛行為，揆諸首揭說明，
      自亦不得主張正當防衛。
（三）綜上所述，被告所辯，要屬事後卸責之詞，不足採信，本
      案事證明確，被告犯行，堪以認定。
三、核被告所為，係犯刑法第二百七十七條第一項之傷害罪。從
    而原審依刑法第二百七十七條第一項，第四十一條第一項前
    段，罰金罰鍰提高標準條例第一條前段、第二條，判處被告
    拘役三十日，如易科罰金，以三百元折算一日，其認事用法
    及量刑均無不當，被告上訴理由否認犯罪，指摘原判決不當
    為無理由，應予駁回。公訴人上訴意旨雖略以：被告僅因不
    滿告訴人之言行即以暴力相向，致告訴人身心受創等語，指
    摘原審量刑過輕，惟查本案被告並無前案紀錄，此有臺灣高
    等法院被告全國前案紀錄表一份在卷可按，又被告僅係徒手
    毆擊告訴人一拳，本院綜合前揭卷證資料，尚難認原審量刑
    有何明顯過輕之情，至被害人固受有損害，惟仍得循民事程
    序填補。綜上所述，本件上訴人之上訴均為無理由，應予駁
    回。
據上論斷，應依刑事訴訟法第四百五十五條之一第三項、第三百
七十三條、第三百六十八條，判決如主文。
中　　華　　民　　國　　94　　年　　11　　月　　2　　日
                  台灣台中地方法院刑事第二庭
                            審判長法  官  蔡名曜
                                  法  官  陳姵君
                                  法  官  郭書豪
上正本證明與原本無異。
本件不得上訴。
中　　華　　民　　國　　94　　年　　11　　月　　2　　日
                                  書記官  陳美虹
附錄本案論罪科刑法條全文：
刑法第二百七十七條第一項
傷害人之身體或健康者，處三年以下有期徒刑、拘役或一千元以下罰金。
